臺灣基隆地方法院民事裁定　　　　　　　100年度事聲字第8號
異　議　人　豐（台灣）商業銀行股份有限公司
即　債權人
法定代理人　李鐘培
異　議　人　台北富邦商業銀行股份有限公司
即　債權人
法定代理人　韓蔚廷
異　議　人　遠東國際商業銀行股份有限公司
即　債權人
法定代理人　洪信德
相　對　人　曾慧珠
即　債務人
代　理　人　徐家福律師
上列當事人間聲請消費者債務清理事件，異議人對於本院司法事
務官於民國99年12月14日所為98年度司執消債更字第42號認可更
生方案裁定聲明異議，本院裁定如下：
    主  文
異議駁回。
    理  由
一、按關於更生或清算之程序，除本條例別有規定外，準用民事
    訴訟法之規定，消費者債務清理條例（以下簡稱本條例）第
    15條定有明文。次按當事人對於司法事務官處理事件所為之
    終局處分，得於處分送達後10日之不變期間內，以書狀向司
    法事務官提出異議。司法事務官認前項異議有理由時，應另
    為適當之處分；認異議為無理由者，應送請法院裁定之。法
    院認第一項之異議為有理由時，應為適當之裁定；認異議為
    無理由者，應以裁定駁回之，民事訴訟法第240條之4 第1項
    至3 項亦定有明文。查本院司法事務官於民國99年12月14日
    所為之98年度司執消債更字第42號裁定，已於同年12月23日
    送達異議人豐（台灣）商業銀行股份有限公司（以下簡稱
    豐銀行）、台北富邦商業銀行股份有限公司（以下簡稱富
    邦銀行）、遠東國際商業銀行股份有限公司（以下簡稱遠東
    銀行），有該裁定及本院送達證書附於本院98年度司執消債
    更字第42號卷宗可憑，異議人豐銀行於同年12月29日提出
    異議，異議人富邦銀行於同年12月31日提出異議，異議人遠
    東銀行於 100年1月3日提出異議（異議人之異議期間應自上
    開裁定送達之翌日即99年12月24日起計算，並加計 2日之在
    途期間，故應於 100年1月4日屆滿），有異議人所提出之異
    議狀附卷可按，經司法事務官認異議無理由而送請本院裁定
    ，符合上開法律規定，合先敘明。
二、聲明異議意旨略以：
  (一)豐銀行：原裁定認債務人平均月收入為新臺幣（下同）33
    ,300 元，然其年終獎金是否固定為1個月及是否有業績等其
    他獎金可供清償債務，尚有疑慮，應調查債務人99年全年薪
    資明細，且以債務人每月收入33,300元，扣除其更生方案所
    列之每月支出19,429元，每月仍有13,871可供清償債務，然
    原裁定之更生方案前36期每月卻僅還款 8,500元，顯非合理
    。又債務人名下是否有壽險保單價值準備金可供償債？債務
    人之前夫名下如有不動產（婚後財產），則更生方案之還款
    總額是否高於債務人剩餘財產差額分配請求權之金額？債務
    人與其前夫分擔扶養費之比重是否合理？均影響更生方案之
    內容。另債務人年僅41歲，距法定退休年齡65歲尚有24年期
    間，應有更高清償空間，如以更生方案之 8年清償期間、清
    償總額占債權總額 31%即可免除其餘債務，實有違公平正義
    原則，難謂公允云云。
  (二)富邦銀行：臺灣省最低生活標準 9,829元已包含食衣住行等
    必要支出在內，故原裁定認債務人並無房屋，需另支出住屋
    費用，而以13,000元計算債務人每月生活費用並不合理。又
    債務人所提更生方案之清償額度過低，將肇致債權人受有高
    達近 6成之損失，與本條例衡平保障債權人公平受償之初衷
    顯有抵觸云云。
  (三)遠東銀行：如依原裁定所認債務人對每名未成年子女應負擔
    每月4,000元之扶養費用計算，則更生方案之內容應為：第1
    期至第36期每期清償8,500元、第37期至第60期每期清償12,
    500 元、第61期至第96期每期清償16,500元，故原裁定之計
    算方式顯有錯誤云云。
三、經查：
  (一)債務人自陳其薪資結構主要係底薪19,200元及加班費，年終
    獎金為 1個月基本底薪19,200元，其餘獎金需視公司營運狀
    況而定，有調查筆錄附卷可憑（見本院98年度司執消債更字
    第42號卷宗第 232頁），又依債務人之99年薪資單所示，債
    務人固定收入為基本工資19,200元及加班費，雖於 5、6、7
    月各有交通費津貼960元、800元、800元，及於 2、3月有職
    務津貼 3,000元，然該等津貼均非固定每月給付，核與債務
    人所述有無其餘獎金需視公司營運狀況而定相符，至有否全
    勤獎金亦需視債務人工作狀況而定，而更生債務人有無津貼
    獎金等其他收入以提高還款金額，若無具體可得預期必然實
    現之情事，即屬未定之數，如強令債務人提出超過其目前經
    濟能力之更生方案，一旦將來債務人無法增加收入，更生方
    案便無從繼續履行，徒使本條例為使債務人獲得重建經濟生
    活之目的落空，因此更生方案當以債務人可得預期之收入作
    為評估其償還能力之基準。本院以債務人99年間之基本底薪
    19,200元、加班費平均每月約為14,759元（因99年 3月間債
    務人生母過世，債務人請求公司將年假轉換為該月份之加班
    費，故以99年 1至2月、4至12月，共11個月之加班費平均值
    計算）、及攤算在各月之年終獎金1,600元，扣除勞保費500
    元、健保費1,820元、薪資所得稅85元，平均每月約有收入3
    3,154元。又債務人僅有投保1年期之意外險，並無保單價值
    準備金，業據債務人陳明在卷，並有保單影本可參；另債務
    人之前夫陳自強現為臨時工，於97、98年度均無所得，其名
    下僅有1993年出廠之BENZ汽車及1986年出廠之福特六和汽車
    各 1輛，業經本院依職權調取稅務電子閘門財產所得調件明
    細表查明屬實，債務人前夫名下之車輛均已逾車輛通常使用
    年限，衡情殘值不高，即使債務人向法院聲請剩餘財產分配
    請求權，其配偶亦無剩餘財產可資分配予債務人，故異議人
    豐銀行上開主張，不足憑採。
  (二)更生方案擬定之基礎係在以債務人將來可得預期之經常性收
    入，於更生期間盡其清償能力，以收入所得中之相當數額清
    償債務，使各該債權人得於可能範圍內受最大之清償，債務
    人之更生方案應否認可，係以是否公允為斷，而所謂公允，
    應審酌債權人與債務人之利益衡平、債務人之償債能力與清
    償誠意以及社會公益等因素為綜合判斷，除須注意是否有違
    平等原則外，尚須注意更生方案是否切實可行，如一味追求
    債權之滿足，而忽略債務人維持人性尊嚴之基本生活所須，
    自非本條例之立法目的。又按更生制度設計債務人最長償還
    期限為 8年，立法目的在使按期履行更生方案之債務人於期
    限屆滿後得清理其債務，以重建其經濟生活，是期限屆滿後
    相對人是否仍有工作收入，即非更生方案應予考量之範疇。
    異議人富邦銀行主張更生方案之清償額度過低云云，及異議
    人豐銀行主張債務人年僅41歲，距法定退休年齡65歲尚有
    24年期間，應有更高清償空間云云，均不足採。
  (三)異議人富邦銀行雖以臺灣省最低生活標準 9,829元已包含食
    衣住行等必要支出，原裁定以13,000元計算債務人每月生活
    費用並不合理云云提出異議，然最低生活費用 9,829元所包
    含之居住方面之支出僅止於債務人1人，而債務人尚須扶養3
    名未成年子女，又未成年子女基本生活費用部分因考量子女
    部分依附於父母提供之住所共同生活，已不再計算未成年子
    女部分之居住支出，且內政部公布之臺灣省每人每月最低生
    活費用 9,829元，固得作為酌定債務人基本生活支出之參考
    ，並非可絕對一體適用於消費者債務清理條例之全體債務人
    ，故原裁定考量債務人一家四口需租屋居住，以13,000元為
    債務人每月必要生活費用，尚屬妥適。又債務人前夫現為臨
    時工，收入不豐，業如前述，足見債務人之經濟收入較佳，
    則本院司法事務官審酌債務人與其前夫之經濟能力，認債務
    人應分擔每名未成年子女每月 4,000元之扶養費，尚屬允當
    。以債務人每月收入33,154元，扣除債務人個人生活費用13
    ,000元，及未成年子女扶養費每人4,000元，其於第1階段僅
    有餘款8,154元，債務人提出第 1階段還款8,500元之更生方
    案，堪認債務人已勉力還款，確有履行更生方案之誠意；又
    雖於債務人之長女、次女成年後，即更生方案第2、3階段，
    債務人之收入扣除個人生活費用及其未成年子女扶養費後，
    仍有餘款12,154元、16,154元，較更生方案所定之還款金額
    11,500元、14,500元為高，惟考量隨債務人未成年子女年紀
    之增長，其扶養費支出亦可能增加，故酌留654元、1,654元
    ，作為債務人應急之用，尚屬合理。
四、綜上所述，債務人所提之更生方案，其條件核屬公允，復無
    本條例第63條、第64條第 2項規定不應認可之消極事由存在
    ，本院司法事務官逕依本條例第64條第 1項規定，依職權以
    裁定認可更生方案，於法並無不合。異議意旨指摘原裁定不
    當為無理由，應予駁回，爰裁定如主文。
中　　華　　民　　國　 100　　年　　4 　　月　　8 　　日
　　              民事庭法　官　陳湘琳
上為正本係照原本作成。
如不服本裁定，應於裁定送達後10日內，以書狀向本院提出抗告
，並繳納抗告費新臺幣1,000元。
中　　華　　民　　國　 100　　年　　4 　　月　　8 　　日
                        書記官　洪佳如
